臺灣高等法院刑事判決　　　　　　　 100年度上訴字第2903號
上　訴　人
即　被　告　林冠年
上列上訴人因毒品危害防制條例案件，不服臺灣桃園地方法院10
0年度訴字第666號，中華民國100年8月11日第一審判決（聲請簡
易判決案號：臺灣桃園地方法院檢察署100 年度毒偵字第1880號
），提起上訴，本院判決如下：
    主  文
上訴駁回。
    事  實
一、林冠年前曾因違反肅清煙毒條例案件，經臺灣桃園地方法院
    82年度訴字第238 號判決判處應執行有期徒刑3 年4 月，再
    因違反麻醉藥品管制條例（已廢止）案件，經判處有期徒刑
    5 年確定，二罪接續執行嗣假釋後，經撤銷假釋，應接續執
    行殘刑4年6月23日；復於89年間因施用第一級毒品案件，經
    臺灣桃園地方法院89年度訴字第355號判決判處有期徒刑8月
    確定；繼於同年間，又因搶奪案件，經臺灣桃園法院89年度
    訴字第1393號判決判處有期徒刑1年2月確定；另於同年因連
    續施用第一級毒品案件及連續施用第二級毒品案件，經臺灣
    桃園法院89年度訴字第1548號判決分別判處有期徒刑1 年、
    10月，定其應執行刑為有期徒刑1年7月，嗣經該法院96年度
    聲減字第4816號裁定各減刑為有期徒刑6月、5月，定其應執
    行刑為有期徒刑9月15 日確定，上開各罪宣告刑、應執行刑
    及殘刑接續執行後，於96年12月31日縮刑期滿執行完畢（於
    本案構成累犯）。又於97年間因施用第一級毒品案件，經臺
    灣桃園法院97 年度毒聲字第593號裁定送觀察、勒戒後，認
    有繼續施用毒品之傾向，復經該法院98年度毒聲字第70號裁
    定令入戒治處所施以強制戒治，於98 年9月15日停止執行出
    所，並經臺灣桃園地方法院檢察署檢察官以98年度戒毒偵字
    第278 號處分書處分不起訴確定。詎仍未戒除毒癮，又於前
    開強制戒治執行完畢後5 年內，分別基於施用第一、二級毒
    品之犯意，於100 年2月22日凌晨3時40分前之某時在桃園療
    養院施用第一級毒品海洛因1次；及於100 年2月20日某時在
    桃園縣八德市住處施用第二級毒品甲基安非他命1 次。嗣於
    100年2月22日凌晨3時40 分許，因另涉竊盜案件，為警於桃
    園縣八德市○○○路72前查獲，經警察覺其精神恍惚、嘴角
    有泡沫、說話時口腔內散發疑似毒品異味等情狀，乃於同日
    上午11時45分許，在桃園縣政府警察局八德分局內，經其同
    意採集尿液送驗，結果呈現鴉片類及安非他命類陽性反應，
    始獲悉上情。
二、案經桃園縣政府警察局八德分局報請臺灣桃園地方法院檢察
    署檢察官偵查後聲請簡易判決處刑（原審法院認不宜以簡易
    判決處刑而改依通常程序進行）。
    理  由
壹、證據能力部分：
一、按法院得於第一次審判期日前，傳喚被告或其代理人，並通
    知檢察官、辯護人、輔佐人到庭，行準備程序，為有關證據
    能力之意見事項之處理；法院依刑事訴訟法法之規定認定無
    證據能力者，該證據不得於審判期日主張之，同法第273 條
    第1 項第4 款、第2 項定有明文。是被告上訴主張採尿過程
    及警詢筆錄均非基於其自由意志所為等有關證據能力之主張
    ，得由受命法官於準備程序中進行調查（最高法院94年度台
    上字第3481號判決、95年度台非字第204 號判決、99年度台
    上字第1441號判決意旨參照），先予說明。
二、上訴人即被告林冠年於警詢及原審關於本案之供述，並無出
    於強暴、脅迫、利誘、詐欺、疲勞訊問、違法羈押或其他不
    正方法之情形，亦未違反法定障礙事由經過期間不得訊問或
    告知義務之規定等情，業據被告於原審表示無意見而不予爭
    執（見原審卷第16頁），依刑事訴訟法第156 條第1 項、第
    158 條之2 規定，應認有證據能力。被告雖具狀上訴辯以：
    警詢筆錄並非基於其自由意思所為云云，然被告於原審業就
    其警詢時自白之任意性，表示無意見而不予爭執等情無誤，
    如前所述，且據證人即承辦警員陳漢宗於本院準備程序具結
    證述：被告因涉嫌竊盜案件為警查獲，遭解送偵查隊後，警
    詢過程發現被告有毒品味且精神不振，經警詢之，被告方自
    白到案前曾施用毒品等情甚詳（見本院卷第33頁背面），核
    與被告於原審供述情節相符，堪信被告於警詢所為自白並無
    出於不正方法之情形，附此說明。
三、被告雖具狀上訴主張：本案採尿非基於其自由意思所為云云
    。然被告於原審就本案採尿過程明已確表示無意見而不予爭
    執等情甚詳（見原審卷第16頁），且自承：（法官問：是否
    於100年2月20日施用第二級毒品甲基安非他命？）在八德市
    是我去作證，順便幫我採尿等語明確（見原審卷第16頁背面
    ），並據承辦警員陳漢宗於本院準備程序到庭證述：查獲被
    告及陪同被告採尿之經過，及被告於其尿液經初步檢測後尚
    辯稱係施用美沙冬所致等情甚詳（見本院卷第33、34頁），
    並有被告採集尿液後親自簽名、按捺指印之桃園縣政府警察
    局八德分局檢體監管紀錄表、桃園縣政府警察局查獲毒品危
    害防制條例尿液初步鑑驗報告單在卷可按（見偵查卷第16、
    17頁），核與被告於原審任意性供述內容相符，堪信被告於
    本案之採尿程序並無違法情事。被告具狀上訴空言否認採尿
    時尚未清醒，非基於自由意識所為云云，復未具體指明相關
    事證，顯與卷存客觀事證相佐，難認可採。
四、鑑定之經過及其結果，應命鑑定人以言詞或書面報告；法院
    或檢察官得囑託醫院、學校或其他相當之機關、團體為鑑定
    ，或審查他人之鑑定，並準用前開規定， 刑事訴訟法第206
    條第1項、第208條第1 項前段定有明文。查本判決引用之鑑
    定報告（詳後述），分別為檢察官指揮司法警察囑託鑑定機
    關執行鑑定職務出具之書面鑑定報告（法務部92年9月1日法
    檢字第0920035083號函示要旨參照），依刑事訴訟法第 159
    條之立法意旨及同法第206條規定，得為證據。
貳、實體部分：
一、上開事實，業據被告於警詢及原審坦承不諱，且被告為警查
    獲後採集之尿液經酵素免疫分析法（EIA ）及氣相層析質譜
    儀分析法（GC＼MS）檢驗結果，呈安非他命類甲基安非他命
    及鴉片類陽性反應，此有台灣檢驗科技股份有限公司100 年
    3月17日UL/2011/00000000 號濫用藥物檢驗報告、桃園縣政
    府警察局八德分局被採尿人尿液暨毒品真實姓名與編號對照
    表、桃園縣政府警察局八德分局檢體監管紀錄表、附卷可稽
    （見偵查卷第14至16頁），核與被告前述任意性自白相符；
    而以氣相層析質譜儀作藥物及其代謝產物之定性及定量分析
    ，幾乎不會有偽陽性反應產生，為毒品檢驗學之常規，足認
    被告前述任意性自白與事實相符。被告雖具狀上訴辯稱：本
    件採尿時其尚未清醒，非基於其自由意識所為，採尿程序不
    合法云云，然本件被告係經警陪同自行步行採尿等情，業經
    承辦警員陳漢宗於本院證述屬實，如前所述，是被告具狀上
    訴所辯採尿程序不合法云云，不足為其有利之認定。本案事
    證明確，被告施用第一、二級毒品之犯行，堪以認定。
二、按觀察、勒戒或強制戒治執行完畢釋放後，5 年內再犯第10
    條之罪者，檢察官或少年法庭（地方法院少年法庭）應依法
    追訴或裁定交付審理，毒品危害防制條例第23條第2 項定有
    明文。查被告曾於97年間因施用第一級毒品案件，經臺灣桃
    園法院97年度毒聲字第593 號裁定送觀察、勒戒後，認有繼
    續施用毒品之傾向，復經該法院98年度毒聲字第70號裁定令
    入戒治處所施以強制戒治，於98年9 月15日停止執行出所，
    並經臺灣桃園地方法院檢察署檢察官處分不起訴確定等情，
    有本院被告前案紀錄表在卷可參，其於前案觀察、勒戒及強
    制戒治執行完畢釋放後，5 年內分別再為本件施用第一級、
    第二級毒品犯行，揆諸前開說明，核係犯毒品危害防制條例
    第10條第1項、第2項之施用第一級、第二級毒品罪。被告施
    用第一級毒品海洛因、第二級毒品甲基安非他命前持有海洛
    因、甲基安非他命之低度行為，應分別為其施用之高度行為
    所吸收，均不另論罪。查被告前如事實欄一所示之論罪科刑
    及執行完畢情形，有本院被告前案紀錄表在卷可按，其於事
    實欄所示之有期徒刑執行完畢後5 年內，再故意犯本件法定
    本刑為有期徒刑以上之二罪，均為累犯，各依刑法第47條第
    1 項之規定加重其刑。又被告所犯上開二罪之犯意各別，行
    為互殊，應予分論併罰。
三、原審適用毒品危害防制條例第10條第1 項、第2 項，刑法第
    11條前段、第47條第1 項、第51條第5 款等規定，審酌被告
    前因施用毒品案件經觀察、勒戒及強制戒治執行完畢釋放後
    ，仍未能徹底戒絕毒品，又犯本件施用毒品罪，顯見其無戒
    毒悔改之意，併考量其本次施用海洛因及安非他命毒品之次
    數各為1 次，施用毒品乃自戕一己之身體健康，尚未對他人
    造成危害，且犯後終坦承犯行之態度、素行等一切情狀，就
    其所犯上開二罪分別量處有期徒刑8 月、6 月，並定其應執
    行刑為有期徒刑1 年，經核其認事用法並無違誤，量刑亦稱
    允當。被告上訴意旨執前詞辯稱本件採尿程序違法，核無足
    採，業如前述，是被告上訴指摘原判決不當，為無理由，應
    予駁回。
參、被告經合法傳喚，無正當之理由不到庭，爰不待其陳述，逕
    行判決。
據上論斷，應依刑事訴訟法第368 條、第371條，判決如主文。
本案經檢察官陳昱旗到庭執行職務。
中    華    民    國  100     年    12    月    30    日
                  刑事第七庭審判長法  官  溫耀源
                                  法  官  張傳栗
                                  法  官  朱瑞娟
以上正本證明與原本無異。
施用第一級毒品部分，如不服本判決，應於收受送達後10日內向
本院提出上訴書狀，其未敘述上訴之理由者並得於提起上訴後10
日內向本院補提理由書（均須按他造當事人之人數附繕本）「切
勿逕送上級法院」。
施用第二級毒品部分不得上訴。
                                  書記官  郭家慧
中    華    民    國  101    年    1    月    2    日